【裁判字號】    96,訴,1277
【裁判日期】    970506
【裁判案由】    返還買賣價金
【裁判全文】
臺灣板橋地方法院民事判決              96年度訴字第1277號
原      告  丙○○
訴訟代理人  吳嘉榮律師
複代理人    商桓朧律師
被      告  甲○○
                      新莊15.
訴訟代理人  金學坪律師
            王令冠律師
上列當事人間請求返還買賣價金事件，本院於中華民國97年4月
22日言詞辯論終結，判決如下：
    主      文
被告應給付原告新臺幣貳佰伍拾貳萬元及自民國九十六年八月四
日起至清償日止，按週年利率百分之五計算之利息。
原告其餘之訴駁回。
訴訟費用由被告負擔十分之一，餘由原告負擔。
本判決第一項於原告以新臺幣捌拾肆萬元為被告供擔保後，得假
執行；但被告如以新臺幣貳佰伍拾貳萬元為原告預供擔保，或將
請求標的物提存，得免為假執行。
原告其餘假執行之聲請駁回。
    事實及理由
一、原告主張：原告於民國96年2 月間經由訴外人戊○○之居間
    介紹，在96年3 月15日向被告簽訂不動產買賣契約（下稱系
    爭買賣契約），以總價新臺幣（下同）2,800 萬元，向被告
    買受坐落臺北縣三重市○○○段田心子小段78地號所有權應
    有部分33100 分之2424、同段過圳小段78地號土地所有權應
    有部分10000 分之7326，及其上建號4383號即門牌號碼臺北
    縣三重市○○路132 號1 樓、建號4384號即同號2 樓建物所
    有權全部，以及共同使用部分即建號4402號所有權應有部分
    10000 分之7326及地下二層編號6 號停車位1 個，（下稱系
    爭房地，房屋部分下稱系爭房屋），原告於簽訂系爭買賣契
    約同時，依約簽發付款人遠東國際商業銀行（下稱遠東商銀
    ）台北重慶分行為付款人，面額280 萬元，發票日96年3 月
    15 日 之支票1 紙交付予被告，以給付第一期價款。惟查原
    告簽訂系爭買賣契約前，即經由訴外人戊○○居間介紹於96
    年3 月4 日與被告面洽買賣條件，其間被告為擔保系爭房地
    之市場價值，一再告知系爭房屋面臨三重市○○地段中華路
    ，店面寬敞復屬三角窗，並全部出租予萊爾富國際股份有限
    公司（下稱萊爾富公司）經營便利商店（下稱系爭租約），
    再由萊爾富公司將二樓出租予小林髮廊使用，並由原告親至
    現場勘查認相符後，始與被告簽訂系爭買賣契約。詎原告於
    簽訂系爭買賣契約並給付第一期款280 萬元後，依據地政機
    關核發系爭房地登記謄本等資料，委由訴外人乙○○向國泰
    世華銀銀行申請辦理抵押貸款，以為給付買賣價金尾款時，
    始發現被告於簽訂系爭買賣契約前，竟利用系爭房屋與毗鄰
    門牌號碼臺北縣三重市○○路130 號房屋間之結構承重牆業
    已拆除之現況，故意將系爭房屋縱向坐落指為橫向位置，隱
    匿店面寬度，致使原告誤信萊爾富公司所營便利商店及小林
    髮廊之店面範圍即係系爭買賣標的物，而以高於市場行情2,
    800 萬元向被告買受。原告發現上情後，隨即於96年4 月9
    日以新莊郵局第621 號存證信函向被告表示撤銷系爭買賣契
    約之意思表示，惟被告拒領該存證信函，並請代書丁○○通
    知原告給付第二期款560 萬元，原告復以96年4 月14日再以
    新莊郵局第680 號存證信函，重申撤銷系爭買賣契約之意思
    表示，已無給付買賣價金之義務，並表示系爭房屋結構承重
    牆回復原狀前拒絕給付價金，嗣再以96年5 月4 日以新莊郵
    局第801 號、96年5 月23日台北圓環郵局第1213號存證信函
    ，以被告簽訂系爭買賣契約前，隱匿系爭房地之寬度及拆除
    結構承重牆為由，撤銷系爭買賣契約之意思表示，或表示解
    除系爭買賣契約，惟被告均置之不理，原告既已依民法第92
    條之規定撤銷系爭買賣契約，且系爭房屋有變更原建築結構
    承重牆之瑕疵，故原告亦得依民法第359 條之規定解除買賣
    契約，並請求被告返還已付之價金280 萬元等語。併為聲明
    ：(一)被告應給付原告280 萬元及自起訴狀繕本送達翌日起至
    清償日止，按年息5%計算之利息。(二)陳明願供擔保請准宣告
    假執行。
二、被告則以：被告於簽訂系爭買賣契約前即將系爭房屋出租予
    萊爾富公司，並同意萊爾富公司將系爭房屋與隔鄰130 號房
    屋間結構承重牆打通，惟與萊爾富公司約定該公司返還房屋
    時須回復隔間牆，被告復於兩造簽訂系爭買賣契約時交付系
    爭租約予原告，原告更親自至現場勘查，且依系爭買賣契約
    第14條特別約定事項約定，原告同意承受被告目前系爭房地
    之租約，並於交屋時與承租人依現有條件換約至期滿，足證
    原告對於系爭房屋之隔間牆拆除一事知之甚詳，被告並無以
    欺罔手段使原告陷於錯誤。又系爭房屋與隔壁130 號房屋門
    牌號碼清晰可辨，自難認原告於簽訂買賣契約時不知悉系爭
    房屋與隔鄰間隔間牆拆除，原告自不得以系爭房屋有瑕疵為
    由解除系爭買賣契約。兩造於系爭買賣契約第2 條約定，原
    告應於稅單核下後3 日內給付第二期款560 萬元，本件因原
    告未順利辦妥銀行貸款，即應依系爭買賣契約第8 條約定以
    現金給付，依第10條約定，如買方不買或不按約定日期付款
    ，經賣方定期催告仍不給付時，願將既付價款全部由賣方無
    條件沒收，抵作違約金，並解除本約。因原告拒絕給付價款
    ，經被告於96年6 月1 日定期催告原告給付第二期款，原告
    仍拒絕給付，故被告依系爭買賣契約第10條約定，以96年8
    月14日答辯狀繕本送達，作為解除系爭買賣契約之意思表示
    ，並沒收原告給付之280 萬元，抵作違約金。併為答辯聲：
    (一)原告之訴駁回。(二)如受不利判決，願供擔保請准免為假執
    行。
四、兩造於本院96年9 月21 日言詞辯論期日依民事訴訟法第271
    條之1 準用第270 條之1 第1 項第3 款規定，協議簡化爭點
    ，其協議不爭執及爭執之事項如下（見本院卷(一)第101 頁至
    第102頁）：
  (一)兩造不爭執之事項：
    1.原告於96年3 月15日與被告簽訂系爭買賣契約，以總價2,
      800 萬元買受被告所有系爭房地，原告於簽訂系爭買賣契
      約之同時，交付付款人遠東商銀台北重慶分行，面額280
      萬元，發票日96年3 月15日之支票1 紙予被告，作為第一
      期價款280 萬元，經被告提示兌現，原告提出之系爭買賣
      契約影本、支票影本各1 件為真正（原證1 、2 ，見本院
      卷第10至15頁）。
    2.萊爾富公司於90年12月7 日向被告承租系爭房屋，租賃期
      間自92年4 月20日起至97年4 月19日止共5 年，被告提出
      系爭租約影本為真正（被證2 見本院卷第91至95頁）。
    3.系爭房屋1 、2 樓與隔鄰坐落臺北縣三重市○○路130 號
      房屋1 、2 樓間之結構承重牆已打通。
    4.原告96年4 月14日新莊郵局第680 號存證信函經被告於96
      年4 月15日收受，原告提出原證6 存證信函暨回執影本為
      真正（見本院卷第23、32頁）。
    5.原告於96年5 月23日臺北圓環郵局第1213號存證信函經被
      告於96年5 月24日收受，原告提出原證8 存證信函暨回執
      影本為真正（見本院卷第30、32頁）。
    6.被證5 被告96年6 月1 日律師函經原告於96年6 月5 日收
      受。
    7.本件訴訟標的為：民法第179條、第259條。
  (二)兩造爭執之事項：
    1.被告有無故意將系爭房屋縱向坐落指為橫向位置？有無隱
      匿店面寬度致原告誤信萊爾富公司及小林髮廊之店面範圍
      即為本件買賣標的？被告有無詐欺原告簽訂系爭買賣契約
      ？原告依民法第92條規定撤銷系爭買賣契約是否合法？原
      告得否依民法第179 條規定請求返還已付之280 萬元價金
      ？
    2.系爭房屋隔間承重牆拆除而與隔鄰之130 號房屋打通是否
      係屬瑕疵？是否已影響居住安全及銀行貸款作業屬重大瑕
      疵？原告依民法第359 條規定解除系爭買賣契約是否合法
      ？原告得否依同法第259 條規定請求被告返還已付之280
      萬元價金？
    3.被告以原告給付價金遲延而催告解除系爭買賣契約是否合
      法？被告得否依系爭買賣契約第10條約定，沒收原告給付
      之280 萬元抵付違約金？兩造約定之違約金是否過高？
四、原告主張原告於96年3 月15日與被告簽訂系爭買賣契約，以
    總價2,800 萬元買受被告所有之系爭房地，原告於簽訂系爭
    買賣契約同時，交付付款人遠東商銀台北重慶分行，面額
    280 萬元，發票日96年3 月15日之支票1 紙予被告，作為第
    一期價款280 萬元，經被告提示兌現，業據原告提出系爭買
    賣契約影本、支票影本各1 件為證，並為兩造協議所不爭執
    ，自堪採信為真實。
五、原告不得主張受詐欺而撤銷系爭買賣契約：
  (一)按因被詐欺或被脅迫，而為意思表示者，表意人固得撤銷其
    意思表示，民法第92條第1 項定有明文。惟按被詐欺而為意
    思表示，依民法第92條第1 項之規定，表意人固撤銷其意思
    表示，惟主張被詐欺而為表示之當事人，應就此項事實負舉
    證責任（最高法院44年台上字第75號判例意旨參照）。再按
    民事法上所謂詐欺云云，係謂欲相對人陷於錯誤，故意示以
    不實之事，令其因錯誤而為意思表示（最高法院18年上字第
    371 號判例意旨參看）。
  (二)原告主張被告於簽訂系爭買賣契約前，已將系爭房屋出租予
    萊爾富公司經營便利商店，並同意萊爾富公司將系爭房屋與
    隔鄰130 號房屋間之結構承重牆拆除，竟故意隱瞞，將系爭
    房屋縱向坐落指為橫向位置，隱匿店面寬度，致原告誤信萊
    爾富公司所營便利商店及2 樓小林髮廊之店面範圍均屬系爭
    買賣標的物，爰以96年4 月9 日新莊郵局第621 號存證信函
    、96年4 月14日新莊郵局第680 號存證信函、96年5 月4 日
    新莊郵局801 號、96年5 月23日台北圓環郵局第1213號存證
    信函向被告表示撤銷系爭買賣契約等語，固據原告提出照片
    1 紙、三重地政事務所建物測量成果圖影本1 件、存證信函
    影本4 件、回執影本2 紙（見本院卷第16至32頁）為證。
  (三)被告於本院審理時即否認有詐欺情事，一再抗辯係原告主動
    透過兩造共同之朋友戊○○向伊表示欲買受系爭房地，伊將
    系爭房地之權狀影印交付予原告，請原告自行前去查看，如
    有意買受再與伊洽談，伊從未指示系爭房屋之坐向為橫向，
    伊係向原告稱系爭房屋出租予萊爾富，但未告知萊爾富所營
    便利商店範圍均係伊所有等語。
  (四)再查原告固主張被告告知伊係出售一整間萊爾富便利商店云
    云。然查原告於本院審理時亦自承：伊係經過戊○○介紹，
    當時伊不知道地號，被告請伊自行去看，在三重市○○路上
    有1 個很明顯之地標，3 月4 日伊與被告見面，被告拿租約
    給伊看，說租期及租金若干，但未告知係萊爾富便利商店之
    一半，3 月4 日被告有影印2 張土地及建物權狀影本給伊等
    語（見本院卷第59頁），另原告於96年5 月4 日新莊郵局第
    621 、801 號存證信函中亦自承其係依被告所告知地標自行
    至現場查看（見本院卷第19、26頁），原告並提出所有權狀
    影本2 件為證（見本院卷第76、77頁），是被告既已交付系
    爭房屋之所有權狀影本予原告，請原告自行前去查看系爭房
    屋之現況，而系爭房屋所有權狀影本上復清楚載明系爭房屋
    之建號、主建物、附屬建物、騎樓之面積，自難認被告有何
    詐欺原告之情事。
  (五)次查介紹原告向被告買受系爭房地之介紹人即證人戊○○於
    本院審理時證稱伊係向原告提及有人欲以2,800 萬元之價款
    向被告買受系爭房地，如原告有興趣，伊再幫忙介紹，伊未
    陪原告去看房子，僅知系爭房屋1 、2 樓出租予萊爾富公司
    ，但不知1 、2 樓整間或是一半要賣（見本院卷第213 頁）
    ，亦難認被告有何詐欺原告之情事。再查於兩造簽訂系爭買
    賣契約後陪同兩造至系爭房地看屋之證人即原告友人己○○
    於本院審理時亦證稱：伊於兩造簽完約後陪同兩造一起去看
    系爭房屋，被告跟伊說系爭「整間均出租予萊爾富」，並稱
    打出去部分係增建，伊等並去看地下停車場，被告稱有1 個
    停車位等語（見本院卷第217 頁）。而系爭房屋確有1 、2
    樓分屬不同建號，被告將系爭房屋全部（含1 、2 樓）均出
    租予萊爾富公司，再由萊爾富公司出租予他人經營小林髮廊
    ，是被告告知原告系爭房屋（包含小林髮廊使用之2 樓）「
    整間」均出租予萊爾富，核與事實相符，自難認被告有詐欺
    原告之情事。況證人己○○亦證稱：原告告知伊系爭房屋坪
    數是20幾坪，伊不知道1 、2 樓加起來幾坪，伊不知係指1
    、2 樓加起來20幾坪，或1 層是20幾坪（見本院卷第218 頁
    ）。而系爭房屋權狀登記之坪數即1 樓主建物（含基層及騎
    樓）67.16 平方公尺，平台4.68平方公尺，合計71.84 平方
    公尺即21.7316 坪（即71.84 ㎡×0.3025＝21.7316 坪），
    另系爭房屋2 樓主建物登記67.16 平方公尺，陽台10.06 平
    方公尺，合計77.22 平方公尺即23.35905坪（即77.22 ㎡×
    0.3025＝23.35905坪），是證人己○○證稱原告當時告知其
    買受之系爭房屋每層均有20幾坪，亦核與系爭房屋之權狀登
    記面積相符，益證被告確無詐欺情事。
  (六)至證人己○○於本院作證時嗣後雖改稱：被告稱賣給原告之
    標的即係租給萊爾富公司之整間（見本院卷第217 頁），然
    與己○○先前所稱被告告知系爭房屋整間均出租予萊爾富公
    司等語不符，已難憑信，且己○○係原告之友，並陪同原告
    簽訂系爭買賣契約，原告更向己○○所屬之國泰世華銀行申
    辦系爭房屋之貸款，是己○○稱被告告知伊出售予原告之標
    的即係租給萊爾富公司之整間云云，顯與事實不符，自難為
    有利原告之認定。
  (七)另證人乙○○則證稱兩造簽約時伊雖在場，惟兩造未提及系
    爭房屋之狀況，當時亦未看到系爭租約及工程同意書（即被
    證2 、3 見本院卷第92至95頁、第214 頁）。證人丁○○則
    證稱簽約前1 日有先至系爭房屋查看，原告有提及有租約，
    但未提及租約係整間或半間，系爭買賣契約第14條特約事項
    係伊加註，雙方簽訂系特約事項時應該知道現承租條件，但
    伊未看到租約，不知原告是否知悉現承租條件等語（見本卷
    第216 頁），亦難證明被告有何詐欺或故意隱匿不告知系爭
    房屋範圍之情事。
  (八)基上，原告既未舉證證明被告有何詐欺情事，其主張依民法
    第92條之規定，撤銷系爭買賣契約之意思表示，即屬無據。
六、原告不得依民法第359條之規定解除買賣契約：
  (一)按物之出賣人，對於買受人應擔保其物依民法第373 條之規
    定危險移轉於買受人時，無滅失或減少其價值之瑕疵，亦無
    滅失或減少其通常效用或契約預定效用之瑕疵，民法第354
    條第1 項定有明文。又按買受人於契約成立時，知其物有前
    條第1 項所稱之瑕疵者，出賣人不負擔保之責；買受人因重
    大過失，而不知有前條第1 項所稱之瑕疵者，出賣人如未保
    證其無瑕疵時，不負擔保之責。但故意不告知其瑕疵者，不
    在此限，同法第355條第1、2項亦有明文。
  (二)原告固主張被告於簽訂系爭買賣契約前，即將系爭房屋與隔
    鄰130 號房屋間之隔間承重牆拆除打通，已影響居住安全，
    並致原告無法申辦銀行貸款作業，屬重大瑕疵，爰依民法第
    359條之規定解除系爭買賣契約等語。
  (三)經查萊爾富公司於90年12月7 日向被告承租系爭房屋，租賃
    期間自92年4 月20日起至97年4 月19日止共5 年，且萊爾富
    公司已取得被告同意，將系爭房屋1 、2 樓與隔鄰130 號房
    屋1 、2 樓間結構承重牆拆除打通之事實，業據原告提出系
    爭租約影本1 件為證（見本院卷第91至95頁），復經兩造協
    議所不爭執，應堪採信為真實。
  (四)次查原告主張系爭房屋與隔鄰130 號房屋間結構承重牆拆除
    ，致原告無法申辦貸款，係屬重大瑕疵，爰主張解除系爭買
    賣契約等語，固據原告提出照片1 紙為證（見本院卷第16頁
    ）。
  (五)然查原告自認被告於兩造簽訂系爭買賣契約前之96年3 月4
    日即已交付系爭房屋之權狀影本予原告，並請原告自行前往
    查看系爭房屋（見本院卷第59、76、77頁），而被告交付予
    原告之權狀影本上已清楚載明系爭房屋之門牌號碼為臺北縣
    三重市○○路132 號1 樓、2 樓，而系爭房地坐落之大樓自
    正面觀之，共分為3 間店面，其中3 分之2 係萊爾富公司經
    營便利商店，另3 分之1 則係富順雜糧行，最左側則係大樓
    住戶之出入大門及電梯、樓梯間，此觀本院囑託臺灣省建築
    師公會台北縣分會97年2 月22日鑑定報告內之照片即明（見
    鑑定報告第24至25頁），而系爭房屋之132 號地下1 樓門牌
    及系爭房屋隔鄰130 號房屋之門牌均編釘於系爭大樓之前方
    外牆上，亦有被告提出之照片2 幀在卷可憑（見本院卷第70
    頁），被告業已交付之系爭房屋所有權狀影本予原告，原告
    復親自前往查看系爭房屋之狀況，原告自可輕易判斷系爭房
    屋坐落之位置及範圍，並得輕易知悉系爭房屋與隔鄰130 號
    房屋間之承重隔間牆已經拆除，是原告顯係因其重大過失致
    不知系爭房屋與130 號房屋間之承重隔間牆已經拆除，故原
    告既係因其重大過失不知系爭房屋與130 號房屋間之結構承
    重牆拆除，自不得再以系爭房屋與隔鄰間之結構承重牆拆除
    為瑕疵，主張解除系爭買賣契約，至為明確。
七、被告以96年8月14日答辯狀解除系爭買賣契約為合法：
  (一)被告抗辯依系爭買賣契約第10條約定，於簽約後如買方不買
    或不按約定日期付款，經賣方定期催告仍不給付時，願將既
    付價款全部由賣方無條件沒收，抵作違約金，並解除本約，
    本件原告無法順利辦妥銀行貸款經被告於96年6 月1 日催告
    原告給付第2 期款560 萬元，原告仍未給付，被告爰以96年
    8 月14日答辯狀繕本之送達，作為解除系爭買賣契約之意思
    表示等語（見本院卷第83、84頁）。
  (二)經查系爭買賣契約第2 條約定：「第2 期備證款560 萬元（
    於完稅款合併交付），賣方印鑑證明於完稅款後補。」、第
    8 條：「若係買方信用條件不合或金融政策改變，致貸款額
    度不足時，買方應於銀行貸款撥款時以現金一次補足」、第
    10條約定：「本約簽訂後，倘買方不買或不按約定日期付款
    ，經賣方定期催告仍不給付時，願將既付價款全部由賣方無
    條件沒收，抵作違約金，並解除本約」，此觀原告提出之系
    爭買賣契約之記載即明（見本院卷第11至13頁）。次查原告
    不得依民法第92條撤銷系爭買賣契約，亦不得依民法第359
    條規定解除系爭買賣契約，已如前述，是原告仍應負給付買
    賣價款之義務。原告既未依約給付買賣價金，經被告於96年
    6 月1 日以96天青字第0012號律師函催告原告於7 日內給付
    第2 期款560 萬元，逾期未給付即解除系爭買賣契約，不另
    通知等語，經原告於96年6 月5 日收受，有被告提出律師函
    影本1 件為證，原告自承確已於96年6 月5 日收受前開律師
    函，並與被告協議不爭執（見本院卷第102 頁），被告復以
    96年8 月14日答辯狀繕本之送達，再為解除系爭買賣契約之
    意思表示，是系爭買賣契約確已經被告於96年6 月5 日以前
    開律師函合法解除，應堪認定。
  (三)次按當事人得約定債務人於債務不履行時，應支付違約金；
    違約金，除當事人另有訂定外，視為因不履行而生損害之賠
    償總額；其約定如債務人不於適當時期或不依適當方法履行
    債務時，即須支付違約金者，債權人除得請求履行債務外，
    違約金視為因不於適當時期或不依適當方法履行債務所生損
    害之賠償總額，民法第250 條定有明文。再按約定之違約金
    額過高者，法院得減至相當之數額，同法第252 條亦有明文
    。損害賠償預定性質之違約金是否過高，應依當事人實際上
    所受損失為標準，酌予核減（最高法院87年度台上字第2563
    號判決意旨參看）。
  (四)經查兩造於系爭買賣契約第10條約定：「倘買方不買或不按
    約定日期付款，經賣方定期催告仍不給付時，願將既付價款
    全部由賣方無條件沒收，抵作違約金，並解除本約」（見本
    院卷第13頁），意即原告有不買或不按約定日期付款之任一
    情形時，被告即得沒收原告已付之價款作為違約金。本件兩
    造既未另約定懲罰性質之違約金，而約定債務人（即原告）
    不於適當時期或不依適當方法履行債務時，原告已給付之價
    款即作為違約金，是依民法第250 條第2 項之規定，該項違
    約金即視為因原告不於適當時期或不依適當方法履行債務所
    生損害之賠償總額，其性質自屬損害賠償總額預定性質之違
    約金。
  (五)再查本件被告主張其因解除系爭買賣契約，致受有給付仲介
    紅包11萬元予證人戊○○之損害，又因原告僅願買受1 個停
    車位，致伊以低於市價之80萬元出售伊所有另一編號6 號之
    地下停車位予訴外人羅心怡等語。經查被告確實給付予介紹
    人即證人戊○○介紹紅包11萬元，業據證人戊○○於本院審
    理時證述在卷，復有被告提出之字據影本1 紙為證（見本院
    卷第158 、第21 3頁），證人戊○○並稱該11萬元之紅包不
    用再返還予被告（見本院卷第213 頁）。原告雖主張如系爭
    買賣契約不成立時，證人戊○○應歸還該紅包11萬元云云。
    惟查證人戊○○既證稱伊毋庸返還該11萬元，即令系爭買賣
    契約經被告合法解除，戊○○亦無返還之義務，是被告確受
    有給付予戊○○仲介紅包11萬元之損害。
  (六)另查被告主張因原告僅願買受1 停車位，致被告將其所有同
    棟公寓大廈另一編號6 之停車位以80萬元之價格出售予訴外
    人羅心怡等情，業據被告提出不動產買賣契約書影本1 件為
    證（見本院卷第15 3頁），被告自受有出售該編號6 號停車
    位價差之損害。又原告雖主張該編號6 號之停車位市價為70
    萬元，被告並未因出售該停車位予羅心怡而受有價差之損害
    ，並提出信義不動產估價師聯合事務所鑑價報告影本1 件為
    證（見本院卷第115 頁以下、第118 頁），然查該鑑定報告
    亦載明系爭房地坐落區域中古華廈之升降機械式平面車位行
    情單價約80萬元，新建華廈升降機械式平面車位市價約90至
    95萬元（見本院卷第120 頁），是該鑑定報告認被告出售予
    訴外人羅心怡之編號6 號車位價值約70萬元，尚乏依據。本
    件經本院依原告聲請，囑託臺灣省建築師公會臺北縣辦事處
    鑑定該編號6 號之停車位市價，該鑑定報告雖認依成本法市
    價為779,110 元、市調法市價為765,000 元、收益法市價為
    720,000 元，故依三種方法平均推算之市價約為75萬元，有
    鑑定報告1 件在卷可憑（見鑑定報告第4 頁），然查該鑑定
    報告既認依照鑑定標的物坐落地點附近行情市價勘估其現值
    約90萬元（見鑑定報告第4 頁），堪認該編號6 號之停車位
    之市值約為90萬元。而因原告僅願買受系爭房地及編號5號
    之停車位，致被告須將其所有編號6 號之停車位以80萬元之
    價格出售予訴外人羅心怡，被告自受有10萬元價差之損害。
  (七)本院審酌被告因原告違約實際上所受之損害共計21萬元等情
    ，認被告主張沒收原告已付價款280 萬元，顯屬過高，本件
    違約金應予酌減已付價款之1成即28萬元，始稱允適。
八、綜上所述，原告主張依民法第92條、第359 條之規定撤銷及
    解除系爭買賣契約，尚屬無據；被告依系爭買賣契約第10條
    之約定解除則屬合法，又系爭買賣契約第10條約定被告得沒
    收原告已付價金280 萬元抵作違約金，該項違約金顯屬過高
    ，本院認應予酌減已付價款之1 成即28萬元。是原告主張系
    爭買賣契約已經解除，故其依據民法第259 條之規定，請求
    被告返還買賣價金，於扣除酌減之1 成違約金（即28萬元）
    後之252 萬元範圍內，為有理由，應予准許；逾此部分之請
    求，為無理由，應予駁回。
九、因本案論證已臻明確，兩造其餘主張、陳述及所提之證據暨
    攻擊防禦方法，經本院審酌後，認均與本案判斷結果無影響
    ，毋庸再予一一審酌，附此敘明。
十、兩造分別陳明願供擔保，聲請宣告假執行及免為假執行，經
    核原告勝訴部分，於法尚無不合，爰分別酌定相當之擔保金
    額准許之；至原告其餘假執行之聲請，因該部分之訴業經駁
    回，其假執行之聲請亦失所附麗，應併予駁回。
十一、結論：本件原告之訴為一部有理由，一部無理由，依民事
      訴訟法第79條但書、第390 條、第392 條第2 項，判決如
      主文。
中    華    民    國    97    年    5     月    6     日
                  民事第一庭    法  官  周舒雁
上列正本係照原本作成
如對本判決上訴，須於判決送達後20日內向本院提出上訴狀
中    華    民    國    97    年    5     月    6     日
                                書記官  許慧貞


司法院資訊處製作；財團法人民間司法改革基金會備份。
